【裁判字號】    97,交抗,192
【裁判日期】    970826
【裁判案由】    聲明異議
【裁判全文】
臺灣高等法院臺南分院交通事件裁定     97年度交抗字第192號
抗  告  人
即受處分人  甲○○
送達代收人  乙○○
上列抗告人因違反道路交通管理處罰條例案件，不服臺灣臺南地
方法院中華民國97年7月17日所為裁定（97年度交聲字第440號）
，提起抗告，本院裁定如下：
    主  文
抗告駁回。
    理  由
一、本件抗告意旨略以：抗告人即受處分人甲○○依規定行駛，
    測速器未做適當校正、機器老化、年久失修，測速器顯有問
    題。又測速裁罰，應以合格測速器為之，本案測速器若無詳
    細之合格檢測單，以測速結果為依據之裁罰，即有失當，原
    審裁定依然強調儀器是正常，但無詳細經過適當、專業之相
    關人員判斷，就用一些對警方有利的書面證明，強調儀器是
    經過檢驗合格的，可否列出當天被拍違規照相的次數與張數
    。抗告人既不是現行犯， 1張不確定外在因素電子違規照相
    就要逼抗告人承認，實與栽贓無異。爰不服原審裁定，依法
    抗告云云。
二、按汽車駕駛人，行車速度，超過規定之最高時速，除有第43
    條第1項第2款情形外，處新臺幣1200元以上2400元以下罰鍰
    ，並記違規點數1點；道路交通管理處罰條例第40條、第 63
    條第1項第1款分別定有明文。
三、經查：抗告人即受處分人甲○○於民國（下同）96年11月11
    日12時28分許，有駕駛LC-8259號自用小客車，途經臺 21線
    55點2公里處，此為抗告人所不否認。又抗告人行經臺21線5
    5點2公里處時，遭雷達測速儀測速照相，顯示該車之行車速
    度為時速74公里，已超過規定最高速度達時速14公里，經南
    投縣警察局集集分局警員逕行舉發，並經原處分機關即交通
    部公路總局嘉義區監理所臺南監理站以上揭違規事實明確，
    依法裁處抗告人罰鍰新台幣1600元，並記違規點數 1點等情
    ，此有南投縣政府警察局集集分局97年 7月14日投集警交字
    第0970007636號函附之違規舉發單基本資料 1份、南投縣政
    府警察局集集分局97年 6月12日投集警交字第0970006182號
    函附之測速相片 1張、交通部公路總局嘉義區監理所臺南監
    理站嘉監南字第裁74-J00000000號違反道路交通管理事件裁
    決書在卷可憑（見原審卷第26至27、17、6之3頁），應足認
    定。
四、至抗告人雖以上揭情詞置辯，惟查：法院受理交通聲明異議
    案件，乃是對於交通舉發裁罰之行政處分，審查其是否違法
    ，本質上屬於行政爭訟程序，與普通法院審理刑事案件之原
    則不同，其舉證責任之原理，非如刑事案件中，應超越任何
    合理懷疑始可為有罪判決者之嚴格程度，其舉證責任之原理
    ，應與民事訴訟相類似，除有特別規定外，基本上準用民事
    訴訟法，由國家機關與人民二造，各自履行其主觀之舉證責
    任，在過程中各自提出證據，若窮盡各種證據方法，待證結
    果仍有不明時，則依客觀之舉證責任危險分配原則，決定國
    家機關與人民二造何者應受敗訴危險，此參酌行政訴訟法第
    136條規定準用民事訴訟法第277條自明。準此，本件抗告人
    有於96年11月11日12時28分許，駕駛 LC-8259號自用小客車
    ，經過臺21線55.2公里處，已如上述，而舉發機關復提出雷
    達測速儀所拍得之照片，以證抗告人確有行車速度超過規定
    之最高時速之交通違規情事。另依南投縣警察局集集分局97
    年 6月26日投集警交字第0970007120號覆函檢附之經濟部標
    準檢驗局95年12月31日雷達測速儀檢定合格證書、96年12月
    18日雷達測速儀檢定合格證書（見原審卷第21至23頁），可
    知，上開雷達測速儀（GATSOMETER牌，先於95年12月22日檢
    定合格【檢定合格單號碼：J0GA00 00000A,J0GA0000000B、
    有效期間為95年12月22日至96年12月】，續於96年12月18日
    復檢定合格【檢定合格單號碼：J0GA0000000A,J0GA0000000
    B 、有效期間自96年12月18日至97年12月31日】），於96年
    11月11日拍得抗告人之駕車超速行為時，仍在檢定合格有效
    期間內，足堪用以超速違規之採證，實甚明確。從而，依舉
    發機關提出之上述證據資料，已足使本院形成抗告人確有本
    件駕車超速之交通違規行為之心證，抗告意旨質疑測速照相
    用之雷達測速儀是否有未做適當校正、機器老化、年久失修
    等情，然並無提出佐證資料以動搖本院心證，揆諸上揭說明
    ，雖抗告人否認有超速違規之行為，尚不因此即為有利於抗
    告人之處置。
五、綜上所述，原審法院以抗告人於上開時、地，有汽車駕駛人
    ，行車速度超過規定之最高時速之交通違規行為，認原處分
    機關引用道路交通管理處罰條例第40條、第63條第1項等規
    定，裁處抗告人罰鍰新臺幣1600元、並記違規點數1點，並
    無不當而駁回抗告人之聲明異議，本院經核其認事用法，並
    無違誤。抗告人仍執前詞指摘原審裁定不當，為無理由，應
    予駁回。
六、據上論結，應依道路交通案件處理辦法第26條，刑事訴訟法
    第412條，裁定如主文。
中    華    民    國    97    年    8    月    26    日
                  刑事第三庭    審判長法  官  陳義仲
                                      法  官  蘇清水
                                      法  官  蔡勝雄
以上正本證明與原本無異。
不得再抗告。
                                      書記官  汪姿秀
中    華    民    國    97    年    8     月    26    日


司法院資訊處製作；財團法人民間司法改革基金會備份。
